【裁判字號】    98,抗,1237
【裁判日期】    980828
【裁判案由】    假處分
【裁判全文】
臺灣高等法院民事裁定                  98年度抗字第1237號
    抗告人  甲○○
上列抗告人因與相對人國票期貨股份有限公司間聲請假處分事件
，對於中華民國九十八年六月一日臺灣臺北地方法院九十八年度
裁全字第三八一四號裁定提起抗告，本院裁定如下：
    主  文
原裁定廢棄。
相對人於原法院之聲請駁回。
聲請及抗告費用由相對人負擔。
    理  由
一、按債權人就金錢請求以外之請求，欲保全強制執行者，得聲
    請假處分。假處分，非因請求標的之現狀變更，有日後不能
    強制執行，或甚難執行之虞者，不得為之，民事訴訟法第五
    百三十二條定有明文。所謂請求標的之現狀變更，係指為請
    求標的之物，其從前存在之狀態，已有變更或將有變更而言
    ，債務人就其物為法律上之處分，亦屬使其物之現狀有變更
    ，不僅物之損毀或失其所在等情事始足稱為現狀變更（最高
    法院二十年抗字第三三六號判例意旨參照）。又按請求及假
    處分之原因應釋明之。債權人就請求及假處分之原因釋明如
    有不足，而債權人陳明願供擔保或法院認為適當者，法院得
    定相當之擔保，命供擔保後為假處分，此觀民事訴訟法第五
    百三十三條準用同法第五百二十六條第一、二項規定即明。
    是聲請假處分，就請求及假處分之原因，債權人應先予釋明
    ，至使法院信其請求及假處分之原因大致為適當始可。僅於
    其釋明不足時，法院為補強計，於債權人陳明就債務人可能
    遭受之損害願供擔保並足以補釋明之不足，始得命供擔保後
    為假處分，非謂法院於債權人未為釋明，僅陳明願供擔保時
    ，即得為命提供擔保之假處分裁定。
二、本件相對人主張：第三人許源楷於民國九十八年二月九日與
    伊簽訂期貨交易受託契約，並於九十八年四月二十九日向伊
    為台期指下單交易，因行情波動大，伊於九十八年五月四日
    依規定進行沖銷，許源楷虧損合計新台幣（下同）三百一十
    二萬三千一百六十七元，屢經催討仍未獲置理，致伊受有上
    開金額之損失，伊即對許源楷之財產向原法院聲請以九十八
    年度裁全字第三三五七號裁定准許假扣押在案。詎許源楷意
    圖脫產，竟於九十八年五月四日違約當日，將如原裁定附表
    所示之不動產（下稱系爭不動產）全部轉讓抗告人，已屬涉
    嫌協助脫產，益見其係屬通謀虛偽之假買賣行為，或屬詐害
    伊債權之行為，伊擬對許源楷及抗告人提起塗銷系爭不動產
    所有權移轉登記之訴訟，但恐抗告人將系爭不動產所有權移
    轉或為其他處分行為，致請求標的現狀變更，日後有不能強
    制執行或甚難強制執行之虞，爰聲請本件假處分，且願供擔
    保以補釋明之不足等語。
三、經查，相對人主張第三人許源楷前向伊為台期指下單交易，
    嗣經沖銷，許源楷虧損三百一十二萬三千一百六十七元，屢
    經催討未獲置理，伊即對許源楷之財產聲請假扣押在案。詎
    許源楷意圖脫產，於九十八年五月四日違約當日，將系爭不
    動產全部轉讓抗告人，核屬通謀虛偽之假買賣行為，或為詐
    害伊債權之行為，伊擬對許源楷及抗告人提起塗銷系爭不動
    產所有權移轉登記之訴訟等情，業據提出期貨交易受託契約
    、假扣押裁定、財政部臺北市國稅局財產歸屬資料清單、土
    地及建物登記謄本為證（見原法院卷第六至二十五頁），可
    見相對人就假處分請求已為相當之釋明。次查，相對人主張
    抗告人倘於系爭不動產設定高額抵押權或再轉讓予第三人，
    縱其取得勝訴判決等執行名義，日後仍有不能強制執行或甚
    難強制執行之虞等情，惟此僅屬相對人主觀上臆測，相對人
    雖提出上開期貨交易受託契約、土地及建物登記謄本為證，
    但此僅足釋明許源楷有在相對人公司開立期貨帳戶，及許源
    楷與抗告人間就系爭不動產有買賣交易行為。縱認抗告人為
    期貨帳戶之緊急聯絡人，且系爭不動產買賣交易行為有違常
    情屬實，亦僅屬本案請求有無理由之實體問題，並未能據此
    釋明本件假處分之原因，亦即抗告人有將系爭不動產所有權
    再為移轉登記或其他處分，致請求標的現狀變更，有日後不
    能強制執行或甚難執行之虞之假處分原因，難認相對人已盡
    釋明之責。而相對人既就假處分原因未為釋明，縱相對人陳
    明願供擔保，亦無足補釋明之不足。依首開說明，相對人本
    件假處分之聲請，即不應准許。原法院未予詳查，遽以裁定
    准予假處分，尚有未洽。抗告意旨指摘原裁定不當，求予廢
    棄，為有理由。應由本院將原裁定廢棄，更為裁定如主文第
    二項所示。
四、據上論結，本件抗告為有理由，爰裁定如主文。
中    華    民    國    98    年    8     月    28    日
                  民事第十庭
                      審判長法  官  黃豐澤
                            法  官  吳謀焰
                            法  官  林麗玲
正本係照原本作成。
本裁定除以適用法規顯有錯誤為理由外，不得再抗告。如提起再
抗告，應於收受後10日內委任律師為代理人向本院提出再抗告狀
。並繳納再抗告費新台幣１千元。
中    華    民    國    98    年    9     月    2     日
                            書記官  陶美玲


司法院資訊處製作；財團法人民間司法改革基金會備份。
